【裁判字號】    92,上訴,225
【裁判日期】    920603
【裁判案由】    毒品危害防制條例
【裁判全文】
臺灣高等法院台南分院刑事判決              九十二年度上訴字第二二五號   Ｇ
      上  訴  人
      即  被  告  甲  ○  ○
      指定辯護人  本院公設辯護人  丁  ○  ○
右上訴人因違反毒品危害防制條例案件，不服臺灣嘉義地方法院九十一年度訴字第四
四五號中華民國九十二年一月八日第一審判決（起訴案號：臺灣嘉義地方法院檢察署
九十一年度偵字第二四一０號），提起上訴，本院判決如左：
      主      文
上訴駁回。
      事      實
一、甲○○於民國九十一年四月二日，在台中市某處向不詳真實姓名之成年男子購入
    不詳數量之第二級毒品安非他命供自己吸食之用（此部分意圖供吸食用之持有部
    分業據公訴人於九十一年五月六日另為不起訴處分），嗣於購買安非他命後起至
    為警查獲時止之某時，在嘉義縣太保市後潭里三四三號，變更犯意為意圖販賣而
    持有上開第二級毒品安非他命，並將供己施用後所剩餘之第二級毒品安非他命，
    分裝成三包（毛重各為○．六公克、○．六公克、二．五公克），俟機意圖出售
    牟利。後於同年月三日下午一時五十分許，在嘉義縣太保市後潭里三四三號為警
    查獲，並扣得上開安非他命三包、中密封袋十五個、小密封袋六十個、秤子一個
    、分裝器一支及吸食器一組、玻璃球管一支等物。
二、案經嘉義縣警察局移送臺灣嘉義地方法院檢察署檢察官偵查起訴。
      理      由
一、訊據被告甲○○矢口否認有何意圖販賣而持有第二級毒品安非他命之犯行，辯稱
    ：「安非他命係伊自行吸食所用，查扣之秤子是因曾發生買得之安非他命重量不
    足，人家寄放在他那裡，非其所有，至於密封袋及分裝器亦係用來分量以供自己
    吸食之用，並非用來賣的；該密封袋係伊自己製作，請求對小夾鍊袋鑑驗是否有
    毒品反應，其中有一個已用完只殘留殘渣之塑膠袋；況該小塑膠袋無法密封、有
    漏出之虞，怎能用來裝販毒品；警訊筆錄承認想把安非他命賣給別人是我說的沒
    錯，係因警察說有搜到磅秤筆錄一定要寫意圖販賣，如果找到買者的話，就是販
    賣，可能當時我講話不是很有條理，又會害怕，所以才這樣講，且說要辦伊友人
    乙○○藏匿人犯才承認，檢察官有問我好幾次，第一次問我，我說沒有，檢察官
    又問說，警察筆錄都說有了，現在說沒有，那時我精神不好，檢察官又一直逼問
    ，我才回答有想吃不完要賣，但沒有行動」等情。經查：
  (一)右開事實，業經被告迭於警訊及初次偵訊中坦認不諱，並有扣案之安非他命三包
    （分別為○．六公克、○．六公克、○．二五公克，經鑑驗確定為安非他命，驗
    後淨重二‧八四公克，包裝重一‧○三公克）、中密封袋十五個、小密封袋六十
    個、秤子一個、分裝器一支可資佐證。關於被告於警訊中承認準備販賣安非他命
    等情，被告辯稱：「因警察說有搜到磅秤筆錄一定要寫意圖販賣，如果找到買者
    的話，就是販賣，可能當時我講話不是很有條理，又會害怕，所以才這樣講，且
    說要辦伊友人乙○○藏匿人犯才承認」等情，經查證人即訊問警員丙○○於本院
    結證稱：「警訊筆錄是被告自由意志下的陳述，（被告稱：警員說我有磅秤、這
    麼多袋子，所以一定要用意圖販賣移送，不然被他抓到下游買的人，就要移送販
    賣，官司怎麼打。你自己去打，所以我才照他筆錄寫的回答）我有這樣講，抓到
    毒販當然要移送販賣，當時是他自己承認的，他還要求不要移送他的朋友乙○○
    ，乙○○部分沒有起訴，乙○○當時是以藏匿人犯移送乙○○，與毒品沒有關係
    」等情，是被告警訊時確實陳述如警訊筆錄所載，可以確定，問題在於被告承認
    犯行是否遭脅迫所致？按被告之自白須具有「任意性」，才有證據能力，可以為
    審判上之證據，加以審酌其證明力。所謂「無任意性」係指誘導虛假自白的現象
    存在（自白不實之危險性太高），及侵犯被告供述自由的違法壓迫現象存在（侵
    害被告基本人權）（註１），而判斷被告自白是否符合任意性要件，「綜合當時
    全部情狀」，並考量是否「過度壓制嫌犯的自由意志」（註２），應是比較合理
    可行的標準，事實上被告經警查獲後，受到偵訊，又有證物佐證、或其他共犯、
    證人、告訴人指訴、指證，被告心理已受到一定之影響，而考慮被告是否遭「過
    度」壓制，與被告當時的實力，及與訊問警方人員的互動情形相關。本案被告經
    警查獲時，現場扣得安非他命三包（鑑驗後淨重二點八四公克）、中密封袋十五
    個、小密封袋六十個、秤子一個及分裝器一支，客觀上與施用安非他命較無關係
    ，反而可能是販賣安非他命有關之器具，查獲之警員「懷疑」被告很可能有販賣
    安非他命之意圖，並非憑空捏造，有相當之事證依據，是訊問警員對此狀況向被
    告說一定要用意圖販賣毒品移送，並未欺騙，也無脅迫，因為如此案情警方本應
    以意圖販賣毒品移送，本件警方要移送之罪名，有客觀事證支持，移送之罪名雖
    不無可能影響被告之心理，但是移送罪名既在事理之中，與一般憑空脅迫被告一
    定要承認該罪名的情形尚有區別，以被告還能要求警方不要移送乙○○的情形觀
    之，，當時狀況被告意志並未被警方強力壓制，被告還有選擇陳述內容之自由，
    尚未達脅迫的地步。又被告於八十五間，曾因強盜案件被處有期徒刑七年三月，
    又曾因施用麻醉藥品案件被處有期徒刑四月，有被告全國前案紀錄表在卷可稽，
    被告並非初次為警查獲，對警方人員之偵訊已有經驗，又已三十二歲，既非年輕
    不知世事之人，被告顯非輕易遭壓制之人。再看被告於檢察官初訊時，對檢察官
    訊問：電子磅秤及安非他命三包是你的？被告答稱：「是，其中二點五公克是昨
    天去台中買回來，零點六公克二包是要自己吸，二點五公克【有想】吃不完要賣
    ，但沒有行動」等情（偵查卷第五頁及背面），當時已脫離警方人員，被告還是
    承認有想販賣安非他命，並侃侃而言，應是被告自由意志下之陳述。又被告辯稱
    伊於偵查中曾坦承犯罪係因警察說要辦伊友人乙○○藏匿人犯才承認云云。經查
    ：毒品危害防制條例第五條二項意圖販賣而持有第二級毒品之罪，為最輕本刑有
    期徒刑五年以上之重罪，被告亦曾入獄服刑，應知承認犯本條之罪之嚴重性，應
    無僅因警察說要辦伊友人乙○○藏匿人犯即承認之理，何況乙○○只是被告之朋
    友，已經被告陳述在卷（警卷第一頁背面），既非被告親人，警方是否移送，對
    被告之心理強制力並非特別重大，又即使被告於警訊係因此而承認，被告可在檢
    察官偵訊中否認犯罪，自無於第一次偵訊時亦坦承犯罪之理，是被告辯稱伊於偵
    查中曾坦承犯罪係因警察說要辦伊友人乙○○藏匿人犯才承認云云，顯非可採，
    被告警訊及第一次偵查中所供之證據能力均無問題。實際上被告遭查獲時有安非
    他命三包、電子秤一個、分裝器一個及多數中、小密封袋之物證，與被告警訊自
    白之分裝、秤量之情形符合，足以佐證其販賣安非他命之意圖存在。被告於偵查
    初訊中供稱，二包零點六公克安非他命是要自己吸的等情（偵查卷第六頁），與
    警訊中所供零點六公克安非他命準備販賣的等情（警卷第二頁及背面）不同，以
    被告確實意圖販賣安非他命，被告初遭警查獲，又物證明確下，經警訊時，較難
    構想辯解情節，所供自然比較符合事實真相，檢察官偵查訊問時離案發時間較遠
    ，被告所供當然比較容易為其意志扭曲，應以被告警訊之供述較可採。另被告自
    白犯行一直陳述安非他命一部份要施用、一部份想販賣，並無直接證據足以證明
    被告販入時已有賣出之意，併此說明。
  (二)至被告辯稱查扣之秤子是因曾發生買得之安非他命重量不足，人家寄放在他那裡
    ，非其所有云云，經查，扣案之電子秤甚為精密，市價應不低，而被告所購買之
    數量亦不多，販賣安非他命之人豈有寄放電子秤之必要，況且因重量發生爭執，
    應該係買賣雙方當面將重量確認清楚，即使寄放電子秤給被告，亦未能解決紛爭
    ，是被告嗣後於本院改辯稱電子秤是因曾發生買得之安非他命重量不足，人家寄
    放在他那裡云云，自屬卸責之詞，不可採信。該秤既可用於秤量安非他命重量之
    用，客觀上足以支持被告所供有意販賣安非他命之意圖。
  (三)被告又辯稱密封袋及分裝器亦係用來分量以供自己吸食之用，並非用來賣的；該
    密封袋係伊自己製作，請求對小夾鍊袋鑑驗是否有毒品反應，其中有一個已用完
    只殘留殘渣之塑膠袋云云，經原審法院將小夾鍊袋送驗，確實有一只小密封袋（
    經法務部調查局註明為ＭＡ（＋））有殘留安非他命，然被告本有施用毒品之習
    慣，即使將意圖販賣之安非他命取作自己施用，應屬合理，尚難以此資為被告有
    利之證據。
  (四)被告另辯稱該小塑膠袋無法密封、有漏出之虞，怎能用來裝販毒品云云，經查，
    被告自承尚未將毒品賣出，因此被告尚在研究、製作適當分裝袋之際即被查獲，
    是扣案之小塑膠袋無法密封、有漏出之虞，亦屬可能，自難以此資為被告有利之
    證據。
  (五)末查，被告於偵訊中坦認其於查獲時沒有工作，亦沒有經濟來源，而安非他命一
    天吸食一、二次，一週大概要花一、二千元（見偵卷第六頁），是被告於偵查中
    自白其二小包○‧六公克是要自己施用等語，應是一邊供自己施用，一邊有想找
    人來買之意圖，至被告前開辯詞顯係事後卸責之詞，不足採信，本件事證明確，
    其犯行應堪認定。
二、按安非他命係第二級毒品，毒品危害防制條例第二條第二項第二款定有明文。核
    被告甲○○所為，係犯毒品危害防制條例第五條第二項之意圖販賣而持有第二級
    毒品罪。
三、原審以上訴人即被告罪證明確，適用毒品危害防制條例第五條第二項、第十八條
    第一項前段、第十九條第一項，刑法第十一條規定，並審酌上訴人即被告犯罪之
    動機、目的、手段、及其意圖販賣而持有知第二級毒品數量不多，與其犯罪後先
    坦承犯罪復飾詞卸責之態度等一切情狀，量處有期徒刑五年二月，並說明扣案之
    安非他命三包（驗後淨重二‧八四公克，包裝重一‧○三公克，以及吸食器一組
    、玻璃球管一支、小密封袋一只（註明ＭＡ（＋））經送鑑驗認均有第二級毒品
    甲基安非他命之殘留，且該殘渣係違禁物，因與扣案吸食器一組、玻璃球管一支
    、小密封袋一紙無法析離，爰均依毒品危害防制條例第十八條第一項前段、刑法
    第四十條沒收銷燬之；至扣案之電子秤一個（被告於警訊中已坦承該電子秤為其
    所有，嗣雖於本院辯稱他人寄放云云，仍應以其於警訊中所承為其所有為可採）
    、分裝器一支、中夾鏈袋十五個、小夾鍊袋五十九個（無毒品反應者）均為供被
    告犯罪所用之物，且屬被告所有，業據被告供述在卷，應依同條例第十九條第一
    項之規定宣告沒收。其認事用法並無不當，量刑亦屬適當，被告上訴意旨否認犯
    罪，為無理由，應予駁回。
四、據上論斷，應依刑事訴訟法第三百六十八條，判決如主文。
本案經檢察官劉欽銘到庭執行職務。
中    華    民    國      九十二      年      六      月      三        日
                                  臺灣高等法院臺南分院刑事第七庭
                                      審判長法官  蔡崇    義
                                            法官  董    武    全
                                            法官  宋    明    中
右正本證明與原本無異。
如不服本判決，應於判決送達後十日內向本院提出上訴狀，其未敘述理由者並應於提
出上訴狀後十日內向本院補提理由書（應附繕本)。
                                      法院書記官  李    育    儒
中    華    民    國      九十二      年      六      月      六        日
附錄法條：
毒品危害防制條例第五條二項：
意圖販賣而持有第二級毒品者，處五年以上有期徒刑，得併科新台幣五百萬元以下罰
金。
註１：「日本實用刑事證據法」第一０二頁參照，石井一正著，陳浩然譯，鄭善印校
      訂。
註２：「刑事偵訊與自白」第四一九頁，佛瑞德、英鮑，約翰、萊德合著，高忠義譯
      。


司法院資訊處製作；財團法人民間司法改革基金會備份。
